【裁判字號】    99,上訴,87
【裁判日期】    990608
【裁判案由】    違反森林法等
【裁判全文】
臺灣高等法院花蓮分院刑事判決          99年度上訴字第87號
上  訴  人  臺灣臺東地方法院檢察署檢察官
被      告  甲○○
選任辯護人  邱聰安律師
上列上訴人因被告違反森林法等案件，不服臺灣臺東地方法院98
年度訴字第218號中華民國99年2月26日第一審判決（起訴案號：
臺灣臺東地方法院檢察署98年度偵字第1731號），提起上訴，本
院判決如下：
    主  文
上訴駁回。
    理  由
壹、證據能力部分：
    按被告以外之人於審判外之陳述雖不符刑事訴訟法第159條
    之1至之4等4條之規定，而經當事人於審判程序同意作為證
    據，法院審酌該言詞陳述或書面陳述作成時之情況，認為適
    當者，亦得為證據；當事人、代理人或辯護人於法院調查證
    據時，知有刑事訴訟法第159條第1項不得為證據之情形，而
    未於言詞辯論終結前聲明異議者，視為有前項之同意，同法
    第159條之5定有明文。本件被告甲○○及其辯護人於本院準
    備程序中對於卷內供述及非供述證據之證據能力均不爭執，
    迄於本院言詞辯論終結前亦未聲明異議，本院審認上開證據
    ，核無違法取證或不適當情事，依刑事訴訟法第159條之5第
    2項之規定，認均有證據能力。
貳、實體部分：
一、本案經本院審理結果，認第一審判決對被告甲○○為無罪之
    諭知，核無不當，應予維持，並引用第一審判決書記載之證
    據及理由（如附件）。
二、檢察官上訴意旨略以：
  1.被告提出之陳來好所寫之委託書中（原審卷第25頁），明確
    記載僅委託被告砍伐房屋四周相思木等語，並未提及砍伐本
    案越界範圍，與陳來好證詞相符，原審並未就此部分為說明
    ，理由不備。
  2.證人陳來好證稱其會補貼工錢給被告之工人等語，與常理相
    符，原審並未說明何以不採信陳來好上開證詞，且本件是小
    型工程，何需監工，原審判決實不符日常交易經驗。
  3.放被告砍伐範圍多達三筆國有土地，何能稱之為精確？原審
    以此認定簡水盛確有指界，尚有違誤。
  4.陳來好已指示簡水盛不要管，自然不會阻止被告砍伐，原審
    以此認定簡水盛確有指界，亦有違誤。
  5.本件是柳錫勇建議李東明報警，非被告建議，柳錫勇當初可
    能係不知情者，原審以此認定被告無故意，有違論理法則。
  6.原審既審酌陳來好為逃避檢警追查，刻意隱瞞有同意事實，
    屬人之常情，然同理，亦應審酌柳錫勇、邱金保亦有與被告
    共犯本件森林法之嫌，渠等亦有可能為逃避檢警追查，刻意
    迎合被告之辯解，原審逕認陳來好、簡水盛係偽證而依職權
    告發，由臺東地方法院檢察署檢察官以99年度他字第45號偵
    查中，因此實有審慎認定之必要，以昭公信。原審判決既有
    違誤，爰請求撤銷原判決，更為適法之判決。
三、駁回上訴之理由：
  1.按證人陳來好於原審證稱其原本有承租臺東縣卑南鄉三塊厝
    676號、676-1號及676-2號國有土地（以下簡稱系爭土地）
    ，但因租約遺失，與國有財產局打過很多官司等情明確（原
    審卷第70頁背面），則陳來好顯然明知其對系爭土地在法律
    上無合法使用之權利，故陳來好於委託書上僅記載：「茲委
    託甲○○...砍伐..房屋四週相思木...」等語，而不提及砍
    伐其無權使用之系爭土地上相思木，亦得以規避自己日後之
    民、刑事責任，並無不合情理之處，尚難僅以陳來好之證詞
    與其自己書寫之委託書相符，即認陳來好所述屬實，而採為
    不利於被告之證據。
  2.又證人陳來好於偵查中所述其會補貼工錢給被告之工人等語
    ，以及小型工程未必需要監工一節，雖非與日常交易經驗不
    符，惟被告堅詞否認陳來好所述補貼工錢等情，而陳來好原
    為本案之犯罪嫌疑人，其於偵查中所述上情，難免有卸責之
    嫌，其所述仍需有其他積極事證佐證，方能採信。而上訴意
    旨並未說明有何其他事證足以證明陳來好所述上情屬實，則
    陳來好上開證詞亦無足採。
  3.原審判決已詳細論述系爭土地與陳來好房屋有相當之距離並
    須通過證人李東明所有土地，故認定若無簡水盛之指界，被
    告安能準確找到系爭土地等情甚詳（詳原審判決第8頁），
    上訴意旨謂被告砍伐範圍多達三筆，何能稱之精確云云，應
    是誤解原判決之意旨，尚無可採。
  4.再者，陳來好主觀上認其對系爭土地尚有權利而欲出售（參
    原審卷第70頁背面陳來好之證詞），且陳來好於原審自承有
    告訴簡水盛不要管等情，則陳來好既然欲出售系爭土地權利
    ，如系爭土地上樹木無端遭被告砍伐，其豈有坐視並指示簡
    水盛不要管之理？原審因而認定簡水盛確有在現場指界等情
    ，亦無違誤。
  5.又上訴意旨以：是柳錫勇建議李東明報警，非被告建議，難
    憑此認被告無故意云云。惟原審判決理由中已經說明雖是柳
    錫勇建議李東明報警，但被告亦留在現場並未逃逸因而認定
    被告無竊盜故意等情，其認定事實並無違背論理法則之處，
    且柳錫勇當初是否知情，亦不足作為被告竊盜系爭土地上相
    思木之積極證據，此部分上訴意旨亦無可採。
  6.另證人柳錫勇、邱金保於原審證稱簡水盛有到場指界等語，
    經原審命彼等與證人陳來好、簡水盛當庭對質之後，陳來好
    亦坦承確有如證人柳錫勇所述於施工時與被告、簡水盛通電
    話並叫簡水盛不要管等情，而簡水盛則稱：記不清楚亦無法
    確定其有無對被告指界等語（原審卷第72、73頁），足見證
    人柳錫勇、邱金保所述有相當之可信度，上訴意旨徒以柳錫
    勇、邱金保是被告僱用之工人，有共犯之嫌，即認彼等所述
    可能是迎合被告辯解之詞云云，尚非可採。
四、綜上，原審判決認定被告涉犯森林法第52條第1項第4款之犯
    罪不能證明，而為被告無罪之諭知，並無不合，檢察官上訴
    為無理由，應予駁回。
據上論結，應依刑事訴訟法第368條、第373條，判決如主文。
本案經檢察官朱秋菊到庭執行職務。
中    華    民    國    99    年    6     月    8     日
                  刑事庭審判長法  官  何方興
                              法  官  許仕楓
                              法  官  林碧玲
以上正本證明與原本無異。
如不服本判決，應於收受送達後10日內向本院提出上訴書狀，其
未敘述理由者，並得於提起上訴狀後10日內向本院補提理由書（
均須按他造當事人之人數附繕本）「切勿逕送上級法院」。
告訴人或被害人如對於本判決不服者，應具備理由請求檢察官上
訴，其上訴期間之計算係以檢察官收受判決正本之日期為準。
中    華    民    國    99    年    6     月    8     日
                              書記官  李閔華

司法院資訊處製作；財團法人民間司法改革基金會備份。
